【裁判字號】    91,附民,597
【裁判日期】    920129
【裁判案由】    傷害
【裁判全文】
臺灣高雄地方法院刑事附帶民事訴訟判決            九十一年度附民字第五九七號
    原      告  甲○○  住高雄.
    被      告  乙○○  住高雄.
右列被告因傷害案件（本院九十一年度易字第一八三號），經原告提起附帶民事訴訟
，請求損害賠償，本院判決如左：
    主  文
被告應給付原告新台幣壹萬元及自民國九十一年十一月二十八日起至清償日止，按年
息百分之五計算之利息。
原告其餘之訴駁回。
本判決第一項於原告以新台幣參仟伍佰元供擔保，得假執行。
原告其餘假執行之聲請駁回。
    事  實
甲、原告方面：
一、聲明：被告應給付原告新台幣（下同）十五萬元，及自起訴狀繕本送達之翌日起
    至清償日止，按年息百分之五計算之利息，並願供擔保請求宣告假執行。
二、陳述：
    （一）被告於民國九十一年八月十四日下午一時許，在高雄市小港區○○○路五
          十八之一號小港區漁會前方，基於傷害犯意，出手毆打原告，致原告受有
          頭部外傷、多處擦傷之傷害。
    （二）按因故意或過失不法侵害他人權利者，應負損害賠償責任；又不法侵害他
          人身體、健康‧‧‧或不法侵害其他人格法益而情節重大者，被害人雖非
          財產上之損害，亦得請求賠償相當之金額，民法第一百八十四條第一項前
          段、第一百九十五條第一項前段分別定有明文，本件被告既因上開故意不
          法侵害原告身體之行為，造成原告精神上之痛苦，爰依前揭法條之規定，
          提起本訴。
三、證據：提出診斷證明書一紙為證。
乙、被告方面：
一、聲明：駁回原告之訴。
二、陳述：兩造雖有於前開時地發生爭執，係原告先出手毆打被告，被告未打原告。
三、證據：提出診斷證明書一紙為證。
    理  由
一、原告起訴主張：被告於九十一年八月十四日下午一時許，在高雄市小港區○○○
    路五十八之一號小港區漁會前方，基於傷害犯意，出手毆打原告，致原告受有頭
    部外傷、多處擦傷之傷害，造成精神上痛苦，爰依民法第一百八十四條第一項前
    段及同法第一百九十五條之規定，請求被告應給付原告十五萬元之精神慰撫金，
    及自起訴狀繕本送達之翌日起至清償日止，按年息百分之五計算之利息，並願供
    擔保請准宣告假執行。被告則以：伊未毆打原告等語，資為抗辯。
二、按附帶民事訴訟之判決，應以刑事訴訟判決所認定之事實為據，刑事訴訟法第五
    百條前段定有明文。原告主張於前揭時地遭被告毆打之事實，業據證人即警員周
    慶陽到庭證述：「‧‧‧當天是我跟吳政鷺一起去巡邏，我們大約在十二點四十
    分到達那裡巡邏，當時看到很多人圍在一起，然後我們就過去看看發生何事，二
    個婦人在吵架，一個人手拿木棍，另一個是拿安全帽，其中拿木棍的人有請我們
    作證人。我們並沒有看到他們打架，只是看到他們在爭執，他們好像是有關感情
    的事情在爭執，由目視是看不出來他們有受傷‧‧‧」等語（本院九十一年度易
    字第一八三號刑事卷第一一五頁）；另證人即警員吳政鷺亦具結證稱：「當時看
    到二位婦人在吵架，其中一個婦人穿著中鋼的衣服，頭載著安全帽，至於這二位
    婦人手上有沒有拿木棍我都沒有印象。我們處理的時間約十分鐘右左，我們沒有
    看到有人受傷，我們沒有看到她們互毆‧‧‧」等語（本院前開刑事卷第一一六
    頁）；是由上述二位警員之證述內容，雖無法確定被告是否有毆打原告，惟二人
    確於前開時地發生爭執之情事，則可確定。另由證人洪鴻儀證述：「（九十年八
    月十四日之事宜為何？）當天乙○○騎機車過來‧‧‧我當時與甲○○在涼亭休
    息，乙○○車停好就與甲○○吵架‧‧‧我原本勸她們，但是她們仍繼續吵架，
    之後我就不管她們‧‧‧並不清楚乙○○手上是否拿安全帽，我也沒有看到木棍
    ，她們吵架、打架我人都在現場，但是誰拿木棍，誰拿安全帽我不清楚，也不知
    道是誰先出手打對方」等語屬實（本院前揭刑事卷第一二四頁）；故由上述證人
    之證詞得知，被告與原告確曾發生打架之事實，亦可確定。另參酌兩造雖均提出
    診斷證明書一紙，其上均載明乙○○受有頭部外傷、左上臂瘀傷、前胸挫傷等傷
    害，而甲○○則受有頭部外傷、多處擦傷等傷害（詳本院前開刑事警卷第四、五
    頁），故二人互相毆打對方致傷之事實，亦屬確定。至於被告辯稱：係被告先動
    手云云，則依卷附之證據資料，尚難得出此結論，故其辯稱，不足採信。惟原告
    因此次爭執互毆之事實，受有前揭傷勢，則可確定。故原告因被告之傷害行為，
    受有頭部外傷、多處擦傷之結果，顯有相當因果關係。
三、次按因故意或過失，不法侵害他人之權利者，應負損害賠償責任；如侵害情節重
    大者，被害人雖非財產上之損害，亦得請求賠償相當之金額，民法第一百八十四
    條第一項前項、一百九十五條第一項分別定有明文。查原告既因被告之傷害行為
    而受有前述傷害，身體上及精神上受到痛苦，自不待言。從而原告本於侵權行為
    法則，訴請被告賠償損害精神慰撫金，自屬於法有據。茲審酌原告未讀過書、在
    自助餐店幫忙打雜，月薪約一萬八千元、名下有房地一棟；被告亦未讀過書、不
    識字、現於中國鋼鐵公司工作，月薪約一萬七千元、名下亦有房地一棟等情；以
    雙方之教育程度、經濟狀況、身分、地位、加害之程度等情，認原告請求精神慰
    撫金，以一萬元為適當。
四、綜合上述，原告依侵權行為損害賠償之法律關係，請求被告應給付十五萬元，及
    自起訴狀繕本送達翌日即九十一年十一月二十八日起至清償日止，按年息百分之
    五計算之法定遲延利息，為有理由，應予准許，逾此範圍之請求為無理由，應予
    駁回。
五、原告陳明願供擔保，請准宣告假執行，關於原告勝訴部分，經核無不合，爰酌定
    相當之擔保金額，准許之。至原告敗訴部分，其假執行之聲明，已失所附麗，應
    予駁回。
六、據上論斷，原告之訴為一部有理由，一部無理由，應依刑事訴訟法第五百零二條
    第一項、第二項、第四百九十一條第十款、民事訴訟法第三百九十條第二項，判
    決如主文。
中      華      民      國    九十二    年      一      月    二十九    日
                              臺灣高雄地方法院刑事第二庭
                                  法  官    吳為平
右為正本，係照原本作成，證明與原本無異。
如不服本判決，非對於刑事判決有上訴時，不得上訴，並應於送達後十日內，向本院
提出上訴狀。
                                  書記官    曾秀鳳
中      華      民      國    九十二    年      二      月      六      日


司法院資訊處製作；財團法人民間司法改革基金會備份。
